【裁判字號】    95,交聲,32
【裁判日期】    950414
【裁判案由】    違反道路交通管理處罰條例聲明異議
【裁判全文】
臺灣雲林地方法院交通事件裁定          95年度交聲字第32號
移送機關    交通部公路總局嘉義區監理所雲林監理站
法定代理人  丙○○
異  議  人
即受處分人  甲○○
上列受處分人因違反道路交通管理處罰條例案件，對於雲林縣交
通事件裁所民國95年2 月27日所為之裁決處分（原處分案號：92
雲警交字第KAD072474 號），聲明異議，本院裁定如下：
    主  文
異議駁回。
    理  由
一、聲明要旨略以：民國（下同）95年2 月11日（週六）晚間11
    時許，異議人騎H6R-052 號機車到虎尾市區買宵夜，後來在
    街上遇到朋友，當晚11時許已經回到自家佳興輪胎行（虎尾
    鎮○○路與林森路口7-11超商旁邊）附近，因當時路上有很
    多飆車族，有警察在追，異議人不敢騎車，只好停到工廠對
    面之統一精工加油站內，坐在機車上聊天而已，已有30-40
    分鐘之久時間，並無駕駛行為。異議人並不是飆車族，機車
    也沒有改裝，95年2 月12日凌晨0 時35分許，警方在加油站
    內看到異議人，誤解異議人是飆車族，誤開發單。
二、舉發單位雲林縣警察局虎尾分局95年2 月23日虎警交裁字第
    0950001990 號 函說明二：「本案經查執勤人員95年2 月12
    日0 時35分接獲民眾報案在虎尾鎮埒內派出所轄內有飆車情
    事，即由副所長帶警網前往取締，並尾隨在後至統一精工加
    油站，親眼目睹係該違規人騎乘H6R-052 號車至該處無誤，
    經盤查本分局員警依違規事實（無照駕駛）舉發並無不當，
    違規之事實至為明確，舉發無訛，有關本案裁罰部分，請貴
    站依法卓處。」。
三、經查：
  (一)按道路交通管理處罰條例第21條規定：「汽車駕駛人，有左
    列情形之一者，處新臺幣六千元以上一萬二千元以下罰鍰，
    並當場禁止其駕駛及扣留其車輛牌照：一、未領有駕駛執照
    駕車者。.. 」 。依同條例第3 條第8 款之定義，「汽車」
    之定義包含機器腳踏車（機車）在內。異議人現年16歲，未
    取得合法駕駛執照，異議人承認：95年2 月11日晚間11時許
    ，騎H6R-052 機車到虎尾中正路買宵夜，遇到同學，後騎車
    到文科路、林森路的統一精工加油站內等事實。異議人既已
    承認95年2 月11日晚間無照騎乘機車，警方開單舉發異議人
    「無照駕駛」「地點：虎尾鎮○○路○段與文科路口」並無
    錯誤。
  (二)異議人所爭執的是自己並無飆車行為，但警方並無舉發異議
    人「超速行駛」或刑法第185 條第1 項之「以他法致生往來
    之公共危險罪」，故而異議人當晚是否參與飆車，與處罰構
    成要件確實無關，本應不必深究。但異議人現年僅16歲，目
    前就讀大成商工，正值青少年叛逆時期。異議人父親到庭表
    示，平時注重孩子的生活教育，也想知道異議人是否參與飆
    車。而本案開單之乙○○警員，經本院訂95年3 月31日調查
    期日，通知未到。但本院另調閱異議人的手機0000000000通
    聯記錄，記錄顯示：
    95年2 月11日晚間8 時59分至11時27分，異議人沒有使用
      手機通聯。
    95年2 月11日夜間11時28分至31分，異議人有多通手機通
      話記錄，通話基地台都在「虎尾鎮○○○路40號7F頂」，
      該地點離虎尾市中心相當接近。
    95年2 月11日夜間11時32分至翌日（12日）凌晨2 時9 分
      為止，異議人沒有手機通聯記錄。
    95年2 月12日凌晨2 時10分到3 時03分，異議人有多通手
      機通話記錄，基地台在「虎尾鎮○○路1 號之18號3F」。
      此地點與異議人「中溪里汕尾21之6 號」住家接近。
    若依據上述證據來判斷，異議人說自己95年2 月11日夜間11
    時許到虎尾鎮○○路買宵夜之說詞，是可以成立的。虎尾分
    局上述函文所指：「95年2 月12日0 時35分接獲民眾報案【
    在虎尾鎮埒內派出所轄內】有飆車情事」。埒內派出所轄區
    就是「埒內、堀頭、興中、安溪、廉使」等里，都在文科路
    外環道以北區域，飆車地點既然在埒內派出所轄區，而異議
    人於12日0 時35分出現在（文科路與林森路口）統一精工加
    油站內，亦為不爭的事實。則在95年2 月11日夜間11時32分
    至翌日（12日）0 時35分，這中間空白的一小時，異議人行
    蹤如何？即成為問題關鍵。異議人若由虎尾市中心騎機車到
    外環道以北參加飆車，再騎回統一精工加油站，一個小時內
    完成，當然有此可能，只是這種可能性比較低，且這樣來回
    奔波，時間上不甚充裕。
  (三)上述(二)分析，與處罰構成要件無關，也不能影響於本件裁定
    結果，只是本法官體諒異議人父親的心情，關心兒子是否真
    的參與飆車。雖然異議人參與飆車可能性甚低，但不礙於警
    方以「無照駕駛」為由開單處罰，原交通處罰裁決書，亦無
    錯誤，聲明異議為無理由。
四、結論：本件聲明異議應予駁回，應依道路交通管理處罰條例
    第87條第2 項、道路交通案件處理辦法第19條，裁定如主文
    。
中    華    民    國    95    年    4     月    14    日
                    交通法庭    法  官  葉明松
以上正本證明與原本無異。
如不服本裁定，應於送達後5 日內，向本院提出抗告狀。
                                書記官  顏錦清
中    華    民    國    95    年    4     月    17    日


司法院資訊處製作；財團法人民間司法改革基金會備份。
